【裁判字號】    99,上訴,685
【裁判日期】    990617
【裁判案由】    強盜
【裁判全文】
臺灣高等法院刑事判決                 99年度上訴字第685號
上  訴  人
即  被  告  庚○○原名曾永明
指定辯護人  本院公設辯護人周君穎
上  訴  人
即  被  告  戊○○
選任辯護人  黃宗哲律師
上列上訴人因強盜案件，不服臺灣板橋地方法院98年度訴字第16
38號，中華民國98年12月4日第一審判決（起訴案號：臺灣板橋
地方法院檢察署98年度偵字第8201、8511、10445號，移送併案
案號：98年度偵字第12249號），提起上訴，本院判決如下：
    主  文
原判決除確定部分外均撤銷。
庚○○共同犯結夥三人以上，攜帶兇器強盜罪，累犯，處有期徒
刑捌年。
戊○○共同犯結夥三人以上，攜帶兇器強盜罪，處有期徒刑柒年
陸月。
    事  實
一、庚○○前有竊盜、違反電子遊戲場業管理條例等前科，於民
    國93年間復因違反電子遊戲場業管理條例案件，經臺灣板橋
    地方法院以93年度簡字第4848號判決判處有期徒刑3月確定
    ，嗣於94年1月11日易科罰金執行完畢（以上構成累犯）。
    猶不知悔改，與戊○○、黃文雄（所犯加重強盜罪，經原審
    判處有期徒刑7年確定）及真實姓名年籍不詳綽號「師仔」
    之成年男子等4人因缺錢花用，竟謀議強盜越南人聚集之賭
    場。4人共同基於意圖為自己不法所有之犯意聯絡，於97年7
    月7日凌晨2時許，由戊○○前往臺北縣永和市○○路298號
    3樓D室辛○○租屋處，與辛○○、癸○○、壬○○、己○○
    、乙○○○、甲○○、丁○○○（起訴書誤載為阮氏水仙）
    等人共同賭博財物（丙○○○僅在場未參與賭博）以充當內
    應。嗣經戊○○以電話告知庚○○有關賭博地點、人數、金
    錢等現場狀況，庚○○、黃文雄及「師仔」3人於同日凌晨4
    時40分許，抵達辛○○租屋處樓下。其後戊○○、庚○○互
    以電話、簡訊密集連繫進入屋內行搶之時機及方式（最後一
    次於同日凌晨4時45分由庚○○打電話予林土傑）。戊○○
    並藉故外出，於返回時故意未鎖上1樓、3樓大門，先讓庚○○、黃文雄及「師仔」3人進入辛○○租屋處等候。迄至同
    日上午5時10分以後之某時，戊○○見時機成熟遂再藉故外
    出，為在套房門口守候之庚○○等人打開3樓套房房門，庚○○、黃文雄、「師仔」3人旋分持玩具手槍、西瓜刀（客
    觀上足以對人之生命、身體構成威脅，可作為兇器使用）、
    西瓜刀衝入套房，由「師仔」持西瓜刀架住甲○○頸部，再
    強行扯下甲○○之金項鏈，庚○○等人並喝令在場之人均不
    准動，立即交出身上財物，並動手搜身或翻看衣物口袋找尋
    財物。戊○○於庚○○等人搜刮財物期間，更以眼神向庚○○等人示意癸○○皮包所在位置。庚○○等人乃以上開強暴
    、脅迫方式致使張通好、辛○○、癸○○、壬○○、己○○
    、乙○○○、丁○○○等人均不能抗拒，而交付或被取走如
    附表所示之財物。丙○○○則因未帶錢，且手機未被發現，
    因而未遭取走財物。庚○○等人得手後，旋即逃離現場。嗣
    經辛○○等人報案，員警對戊○○使用之門號0000000000號
    行動電話實施通訊監察，始循線查悉上情。
二、案經辛○○等8人訴由臺北縣政府警察局永和分局報告臺灣
    板橋地方法院檢察署檢察官偵查起訴。
    理  由
壹、程序方面：
  (一)被告庚○○於97年3月10日警詢時、偵查中自白之證據能力
    ：
    按被告之自白，非出於強暴、脅迫、利誘、詐欺、疲勞訊
    問、違法羈押或其他不正之方法，且與事實相符者，得為證
    據，刑事訴訟法第156條第1項定有明文。被告庚○○辯稱：
    伊於警詢時、偵查中並未承認強盜犯行，員警威脅伊若不承
    認就不讓伊回去，且會害到被告戊○○。伊於偵查中因身體
    不舒服，無法正確理解檢察官的問題云云。經查，證人即員
    警糠玉奇於原審審理時證稱：伊是庚○○的遠房親戚，永和
    分局偵查隊的員警跟伊說庚○○涉嫌強盜，請伊跟庚○○談
    一下，伊跟庚○○說如果這件事沒有做就不要承認，若有做
    就要跟檢察官坦承並表示悔意，伊在跟庚○○談話時，沒有
    說配合警局辦案的話會比較容易交保，因為當時他是另案在
    監執行被借提出來，不可能說交保的事等語（見原審卷(一)第
    241頁、第242頁）。又原審勘驗被告庚○○警詢錄音帶結果
    ，警員詢問被告庚○○時係採一問一答方式，警員態度平和
    ，無恐嚇、脅迫之用語，被告庚○○回答之音調正常，聲音
    清楚，警員並無特意誘導被告庚○○陳述或要求被告庚○○
    配合陳述等情，有原審98年8月4日勘驗筆錄在卷可稽（見原
    審卷(一)第197至206頁）。又被告庚○○於接受內勤檢察官訊
    問時，係一問一答，被告庚○○應答過程流暢，對於檢察官
    之提問均能理解，針對題意回答，並無任何身體、精神狀況
    異常之跡象，亦經原審勘驗98年4月23日內勤訊問錄音帶屬
    實，製有勘驗筆錄1份在卷可憑（見原審卷(一)第206頁反面至
    208頁）。又被告庚○○於案發當時已滿28歲，且前有竊盜
    、違反電子遊戲場業管理條例等前科，有本院被告全國前案
    紀錄表1份附卷可稽，具有相當偵、審經驗。而結夥3人、攜
    帶兇器強盜，刑責甚重。被告庚○○深知自白犯罪之嚴重後
    果，焉有可能僅為獲得交保之可能，或擔心被告戊○○涉案
    ，虛偽承認不實之加重強盜犯行。被告庚○○上開所辯，顯
    違常理，不足採信。被告庚○○於97年3月10日警詢時、偵
    查中之自白應認係出於任意性，苟與事實相符，自得作為證
    據。
  (二)被告戊○○於警詢時、偵查中自白之證據能力：
    被告戊○○辯稱：伊於97年3月9日警詢時意識模糊，正在退
    藥，筆錄係員警念給伊聽，叫伊跟著講。移送地檢署偵訊時
    ，員警向伊表示只要跟警察局作同樣的筆錄就可以不用交保
    直接回家，所以伊於偵查中就照著警詢筆錄講云云。經查，
    證人即員警張興華於原審審理時證稱：被告戊○○於98年3
    月9日、98年3月10日、98年4月2日製作筆錄時身體狀況很好
    ，沒有說不舒服。我們抓到他時，起先不承認，回到警局後
    我們出示通聯及譯文，他就承認，並供出被告黃文雄、庚○○，我們不會去跟戊○○說要如何作筆錄，戊○○怎麼說我
    們就怎麼做，我們也不可能以強暴、脅迫的方法對戊○○製
    作筆錄，而且伊全程都有錄影，可以調光碟出來看等語（見
    原審卷(一)第238至241頁）；證人即員警鍾怡於原審審理時
    亦證稱：被告戊○○於97年7月7日製作筆錄時精神狀況很正
    常。伊沒有用脅迫、恐嚇的語氣要他配合作筆錄，也沒有拿
    其他被害人的筆錄給他看，都是他自己陳述的，伊沒有跟他
    說做完筆錄就可以交保等語（見原審卷(二)第59頁、第60頁）
    。且原審勘驗被告戊○○警詢錄音帶結果，警員係以一面提
    問，一面打字之方式製作警詢筆錄，並未聽聞員警要求配合
    供述，且於連續錄音過程中，警員態度平和，被告戊○○之
    應答語氣亦呈平穩、正常，口語表達及理解問題之能力，均
    清楚、順暢，並無意識模糊不清、逐字照唸、複誦筆錄資料
    等情，有原審98年8月4日勘驗筆錄在卷可憑（見原審卷(一)第
    178至192頁）。被告戊○○上開所辯，洵不足採。被告戊○○於警詢時、偵查中之自白係出於任意性，苟與事實相符，
    自得作為證據。
  (三)被告黃文雄於98年3月12日警詢時、偵查中自白之證據能力
    ：
    被告黃文雄於原審陳稱：伊於警詢時及偵查中承認有竊盜、
    強盜犯行，是幫伊作筆錄的員警教伊這樣說的，他跟伊說這
    樣子就可以交保云云。經查，證人即員警張興華於原審審理
    時證稱：98年3月9日被告戊○○於警詢中提到97年7月7日強
    盜被害人的財物尚有被告庚○○、黃文雄，我們調閱被告庚○○、黃文雄的口卡讓被告戊○○指認，被告戊○○確認是
    他們後，我們才聲請被告黃文雄的拘票，被告黃文雄剛開始
    在車上不承認涉案，我們跟他說被告戊○○已到案也說出來
    了，對於犯罪後的態度自己拿捏，不承認也無所謂，後來被
    告黃文雄在製作筆錄時他就承認了，伊沒有跟被告黃文雄說
    承認的話會比較容易交保，因為這不是我們決定的，我們不
    會這樣說，而且那是有共犯的強盜罪，能不能交保自己應該
    知道，不是我們可以決定的等語（見原審卷(一)第238至241頁
    ）。本件被告黃文雄應無可能僅為獲得交保之可能，而虛偽
    承認加重強盜之重罪。且被告黃文雄於原審98年度聲羈字第
    157號案件訊問時，已知檢察官向原審聲請羈押，其亦未提
    及遭警方不當取供。足見被告黃文雄於警詢時、偵查中之自
    白，應係出於任意性，苟與事實相符，自得作為證據。
  (四)共同被告庚○○、戊○○、黃文雄於警詢時之陳述（就他共
    同被告事項）之證據能力：
    按「被告以外之人於審判外之言詞或書面陳述，除法律有規
    定者外，不得作為證據。」「被告以外之人於檢察事務官、
    司法警察官或司法警察調查中所為之陳述，與審判中不符時
    ，其先前之陳述具有較可信之特別情況，且為證明犯罪事實
    存否所必要者，得為證據。」刑事訴訟法第159條第1項、第
    159條之2分別定有明文。依此規定，被告以外之人於檢察事
    務官、司法警察官或司法警察調查中所為之供述，原屬該等
    之人於審判外之言詞或書面陳述，於有前揭第159條之2或其
    他法律例外規定之情形，始得採為證據。其中所謂「與審判
    中不符」，係指該陳述之主要待證事實部分，自身前後之供
    述有所不符，導致應為相異之認定，此並包括先前之陳述詳
    盡，於後簡略，甚至改稱忘記、不知道或有正當理由而拒絕
    陳述（如經許可之拒絕證言）等實質內容已有不符者在內。
    而所謂「具有較可信之特別情況」，係指陳述依其作成當時
    之外在環境及情況觀之，一般而言，在類此環境、情況下所
    為，虛偽可能性偏低，而具有可信為真實之特別情況者，例
    如被告以外之人出於自然之發言、臨終前之陳述，或違反自
    己利益之陳述等情形均屬之，因具有較可信之特別狀況，故
    以之為傳聞法則之例外，承認其證據能力，故是否具備較可
    信之特別情況，法院應比較其前後陳述時之外在環境及情況
    ，以為判斷。又共同被告，雖於同一訴訟程序上具有共同審
    理之關係，但其立證事實之設定及證據之調查，各被告間本
    各自獨立，尤以僅就他共同被告之事項受訊問，則仍居於證
    人之立場，是其供述，應視其內容及與其他共同被告之關係
    ，定其證據方法，界定為共同被告之自白或為證人之證言。
    共同被告庚○○、戊○○、黃文雄於警詢時之陳述就自己之
    事項，並非被告以外之人於審判外之陳述，均有證據能力。
    而共同被告庚○○、戊○○、黃文雄於警詢時陳述彼此有參
    與本件強盜犯行，惟證人即共同被告庚○○、戊○○、黃文
    雄於原審審理時均具結否認彼此有參與本件強盜犯行，是證
    人即共同被告庚○○、戊○○、黃文雄於警詢時之陳述（就
    他共同被告事項）與審理時之證述不符。而證人即共同被告
    庚○○、戊○○、黃文雄於警詢時較少權衡利害得失，較無
    來自他共同被告之壓力，所為違反自己利益之陳述，自較可
    信。共同被告庚○○、戊○○、黃文雄於警詢時之陳述（就
    他共同被告事項），客觀上具有較可信之特別情況，均有證
    據能力。
  (五)共同被告庚○○、戊○○、黃文雄於偵查中之陳述（就他共
    同被告事項）之證據能力：
    按刑事訴訟法第158條之3規定：「證人、鑑定人依法應具結
    而未具結者，其證言或鑑定意見，不得作為證據」，所謂「
    依法應具結而未具結者」，係指檢察官或法官依刑事訴訟法
    第175條之規定，以證人身分傳喚被告以外之人（證人、告
    發人、告訴人、被害人、共犯或共同被告）到庭作證，或雖
    非以證人身分傳喚到庭，而於訊問調查過程中，轉換為證人
    身分為調查時，此時其等供述之身分為證人，則檢察官、法
    官自應依本法第186條有關具結之規定，命證人供前或供後
    具結，其陳述始符合第158條之3之規定，而有證據能力。若
    檢察官或法官非以證人身分傳喚而以告發人、告訴人、被害
    人或共犯、共同被告身分傳喚到庭為訊問時，其身分既非證
    人，即與「依法應具結」之要件不合，縱未命其具結，純屬
    檢察官或法官調查證據職權之適法行使，當無違法可言。而
    前揭不論係本案或他案在檢察官面前作成未經具結之陳述筆
    錄，係屬被告以外之人於偵查中向檢察官所為之陳述，本質
    上屬於傳聞證據，基於保障被告在憲法上之基本訴訟權，除
    該被告以外之人死亡、身心障礙致記憶喪失或無法陳述、滯
    留國外或所在不明而無法傳喚或傳喚不到、或到庭後拒絕陳
    述等情形外，如已經法院傳喚到庭具結而為陳述，並經被告
    之反對詰問，前揭非以證人身分而在檢察官面前未經具結之
    陳述筆錄，除顯有不可信之情況者外，得為證據（最高法院
    98年度臺上字第984號、第663號判決意旨、96年度臺上字第
    3527號判決意旨參照）。共同被告庚○○、戊○○、黃文雄
    於偵查中所為之供述，係以被告之身分應訊，並非以證人之
    身分應訊，自無依法應具結之問題。嗣於原審審理時，共同
    被告庚○○、戊○○、黃文雄均以證人身分具結接受交互詰
    問，已補足被告等人行使反對詰問權之機會，且共同被告庚○○、戊○○、黃文雄於偵查中供述時之外部客觀情況，復
    無其他顯不可信之情形，揆諸上開說明，共同被告庚○○、
    戊○○、黃文雄於偵查中所為之供述（就他共同被告事項）
    ，均有證據能力。
  (六)證人癸○○、壬○○、己○○、乙○○○、甲○○、辛○○
    、丙○○○、丁○○○於警詢時之陳述：
    證人癸○○於警詢時供明其遭強盜如附表編號2所示之財物
    ，惟於原審審理時全未提及失竊何種財物；證人乙○○○於
    警詢時供明其遭強盜如附表編號4所示之財物，惟於原審審
    理時卻證稱：損失約5萬元，時間太久，記不起來云云（見
    原審卷(二)第73頁背面）；證人甲○○於警詢時供明其遭強盜
    如附表編號6所示之財物，惟於原審審理時僅證稱：金項鍊
    被拔走，錢包裏現金約2萬多元被拿走云云（見原審卷(二)第
    75頁）；證人己○○於警詢時供明其遭強盜如附表編號7所
    示之財物，惟於原審審理時改口證稱：健保卡、駕照、居留
    證、金融卡被搶，朋友叫伊不要講在賭博，不要講那麼多錢
    ，伊被搶20幾萬元，不只3千元云云（見原審卷(二)第70頁、
    第71頁）。是證人癸○○、乙○○○、甲○○、己○○於警
    詢時之陳述詳盡，於原審審理時之證述較簡略，證人乙○○○其至改稱忘記，證人己○○則為歧異之陳述。上開證人等
    於警詢時之陳述與於審理時之證述，實質內容有所不同。而
    上開證人等於警詢時之陳述接近案發時間，就被強盜之財物
    種類、數量記憶自較清晰深刻，且較少考量利害得失，客觀
    上具有較可信之特別情況，均有證據能力。至證人辛○○、
    壬○○、丙○○○、丁○○○於警詢時之陳述，與原審審理
    時之證述實質內容並無不符，不符合刑事訴訟法第159條之2
    規定之要件，均無證據能力。
  (七)按被告以外之人於審判外之言詞或書面陳述，除法律有規定
    者外，不得作為證據；又被告以外之人於審判外之陳述，雖
    不符合同法第159條之1至第159條之4之規定，但經當事人於
    審判程序同意作為證據，法院審酌該言詞陳述或書面陳述作
    成時之情況，認為適當者，亦得為證據。當事人、代理人或
    辯護人於法院調查證據時，知有第159條第1項不得為證據之
    情形，而未於言詞辯論終結前聲明異議者，視為有前項之同
    意，刑事訴訟法第159條第1項及第159條之5分別定有明文。
    本判決下列所引用之證據資料，均經依法踐行調查證據程序
    ，當事人於本院言詞辯論終結前亦未聲明異議（被告等僅聲
    明上述(一)至(六)無證據能力），本院審酌證據資料製作時之情
    況，均無違法不當及證明力明顯過低之瑕疵，亦查無依法應
    排除其證據能力之情形，認以之作為證據應屬適當，皆有證
    據能力。
貳、實體方面：
  一訊據被告庚○○、戊○○、黃文雄均矢口否認有何結夥3人
    、攜帶兇器強盜犯行，被告庚○○前辯稱：(一)當天伊到臺北
    縣永和市○○路298號3樓D室樓下去找戊○○，但戊○○說
    他沒空，伊就走了，伊在警詢時及偵查中承認有強盜犯行，
    是員警威脅伊若不承認的話就不讓伊回去。(二)共同被告所述
    犯案經過有明顯歧異，共同被告所述所得錢財亦與被害人所
    述不符云云；公設辯護人另為被告庚○○辯稱：被害人均不
    能明確指認被告即係強盜，通聯紀錄亦僅能證明被告有與戊○○聯絡，被告當日並未上樓云云。被告戊○○則辯稱：
    (一)當天伊到上開地點賭博，庚○○來找伊，說要上來賭博，
    但越南人不認識庚○○，所以就不讓他上樓，其間伊外出買
    飲料時有把門鎖起來，後來伊準備要回家打開大門時，就有
    3 個蒙面、戴帽子、口罩的人衝進來強盜財物，伊不認識他
    們，他們其中1人還踢伊，伊也是被害人。辯護人並為被告
    戊○○辯護稱：原審所認定之金額與被害人之供述及被告等
    自白有出入，共同被告之自白即有瑕疵。被害人指稱被告未
    關門及使眼色，均係臆測之詞云云。經查：
    (一)按刑事訴訟法第156條第2項規定：被告或共犯之自白，不
      得作為有罪判決之唯一證據，仍應調查其他必要之證據，
      以察其是否與事實相符。其立法意旨乃在防範被告或共犯
      自白之虛擬致與真實不符，故對自白在證據上之價值加以
      限制，明定須藉補強證據以擔保其真實性。故就本條項之
      立法意旨觀之，共犯之自白或其他不利於己之陳述，固得
      作為認定被告犯罪之證據，但不得作為有罪判決之唯一證
      據，仍應調查其他必要之證據，以察其是否與事實相符，
      亦即仍須有補強證據以擔保該共犯自白之真實性，始得採
      為斷罪之依據。又共同被告不利於己之陳述，固不得作為
      有罪判決唯一證據，而須以補強證據證明其確與事實相符
      ，然所謂補強證據，並非以證明犯罪構成要件之全部事實
      為必要，倘其得以佐證該陳述之犯罪非屬虛構，能予保障
      其陳述事實之真實性，即已充分。又得以佐證者，雖非直
      接可以推斷該被告實施犯罪，但以此項證據與共同被告之
      陳述綜合判斷，若足以認定犯罪事實，仍不得謂非屬補強
      證據。又告訴人、證人之陳述有部分前後不符，或相互間
      有所歧異時，究竟何者為可採，法院仍得本其自由心證予
      以斟酌，非謂一有不符或矛盾，即應認其全部均為不可採
      信；尤其關於行為動機、手段及結果等之細節方面，告訴
      人之指陳，難免故予誇大，證人之證言，有時亦有予渲染
      之可能；然其基本事實之陳述，若果與真實性無礙時，則
      仍非不得予以採信（最高法院74年台上字第1599號判例參
      照）。本件被告庚○○於98年3月10日警詢時供稱：97年7
      月7日在台北縣永和市○○路298號3樓D室之強盜案係伊與
      黃文雄及「師仔」蒙面所為，伊以0000000000號行動電話
      撥打戊○○之0000000000號行動電話詢問屋內賭博之男女
      人數及賭資，再於4時許撥打戊○○之行動電話叫他開門
      讓伊進入行搶。伊有叫戊○○進入賭場參與賭博，戊○○
      負責內應的工作，伊持玩具手槍，黃文雄、「師仔」分持
      西瓜刀，令被害人等將財物交出。行搶完後，伊攜帶被害
      人之財物跟女友搭乘高鐵到臺中市西屯區的旅館與戊○○
      會合，伊分給黃文雄6萬元，分給「師仔」6萬元及金飾，
      伊有分給戊○○1條金飾，但他沒有拿，伊則分得6萬元及
      1條金飾，而被害人等遭搶的皮包、行動電話，因為伊害
      怕員警追查，所以在臺中就燒掉了等語（見97年度他字第
      4662號卷第73至77頁），於98年4月23日內勤檢察官偵訊
      時供稱：伊有於97年7月7日到臺北縣永和市○○路298號3
      樓D室強盜財物，戊○○先在賭場裏面等語（見98年度偵
      字第10445號卷第4頁）；被告戊○○於98年3月9日警詢時
      供稱：庚○○知道伊平常都和越南人一起賭博，當天因為
      庚○○缺錢，所以提議叫伊先去被害人辛○○上開租屋處
      賭博，庚○○以門號0000000000號行動電話撥打伊門號00
      00000000號行動電話，詢問伊屋內有多少人在賭博、現場
      共有多少賭資及參與賭博之人有幾男幾女。約於凌晨4時
      許，庚○○撥打電話叫伊開門讓他們進入行搶，庚○○當
      時是持玩具手槍、黃文雄及「師仔」其中1人持刀1人持玩
      具手槍均蒙面進入屋內行搶。行搶完當天庚○○跟女友搭
      乘高鐵先到臺中市西屯區的旅館，伊於當日下午搭乘高鐵
      南下與他們會合，到達旅館時庚○○跟伊說一共搶得20萬
      元，庚○○有拿1條黃金項鍊給伊，但是伊沒有拿，先放
      在庚○○那裡，伊有看到庚○○拿被害人遭搶的皮包、行
      動電話，但是他說上開皮包及行動電話因為怕警方追查，
      所以不能使用，要丟在臺中等語（見97年度他字第4662號
      卷第67至69頁），於同日內勤檢察官訊問時供稱：伊有跟
      庚○○、黃文雄與另1名成年男子一起共謀強盜辛○○等
      人之財物。案發前幾天庚○○說他沒錢，叫伊在賭場開門
      讓他進來，他會帶他的人進去搶，他說要去裡面拿辛○○
      等人的錢。當天伊在賭場裡庚○○打電話給伊問伊現場有
      多少人、多少錢、男生、女生之人數為何，庚○○到時有
      打電話問伊情況，伊下樓有碰到庚○○，伊上樓後未把門
      關好，伊後有打開門，庚○○、黃文雄及1名不詳姓名之
      成年男子就衝進來，進入屋內後，他們說要錢，不會傷害
      人，把錢拿一拿就走了。案發當天伊才打電話告訴庚○○
      賭錢的地方，庚○○行搶後和女友一起去臺中，伊也去臺
      中找他們，他們一共搶了20萬元，說一個人分5萬元，庚○○說要給伊1條金項鍊，但伊說伊不需要，伊沒拿到5萬
      元等語（見98年度偵字第8201號卷第2至6頁）；被告黃文
      雄於98年3月12日警詢時供稱：97年7月7日在台北縣永和
      市○○路298號3樓D座之強盜案係伊與黃文雄及「師仔」
      蒙面所為，案發當晚庚○○告訴伊要去賭場行搶，伊開車
      載庚○○、「師仔」前往，到達現場後在屋外等一下子，
      後來門就打開讓我們進入行搶。當天戊○○有在屋內，我
      們進入屋內有戴頭套，只露出眼睛，伊當時持鋁製棒球棍
      ，庚○○持玩具手槍，「師仔」持西瓜刀，進入屋內後，
      庚○○喝令屋內的人交出身上財物，「師仔」持西瓜刀架
      在被害人甲○○脖子上，喝令他交出身上財物。行搶完後
      ，庚○○就在逃離時的路邊分贓，伊分得5萬元，其他的
      贓款都是庚○○拿走，伊不知道所剩財物他如何分配等語
      （見98年度偵字第8511號卷第2至5頁），於同日內勤檢察
      官訊問時供稱：庚○○開車載伊和「師仔」去搶錢，庚○○拿玩具槍、「師仔」拿西瓜刀，伊拿棒球棍，樓下門沒
      關，在3樓等了一下，有人開門，我們就戴頭套衝進去，
      庚○○叫他們都不要動，把錢拿出來。伊分到5萬元等語
      （見98年度偵字第8511號卷第3至4頁），於同日原審羈押
      訊問時供稱：伊有向檢察官承認於97年7月7日到永和市○○路298號3樓D室強盜，是庚○○開車載伊和「師仔」一
      起到現場，伊有戴面罩等語（見原審98年度聲羈字第157
      號卷第5至7頁）；是共同被告庚○○、戊○○、黃文雄3
      人於上開警詢時、偵查中就被告庚○○、黃文雄及「師仔
      」3人於97年7月7日蒙面進入台北縣永和市○○路298號3
      樓D室行搶之基本事實，以及共同被告庚○○、戊○○於
      上開警詢時就當日係被告庚○○叫被告戊○○前往賭博，
      並由被告戊○○通報賭場人數及賭資，再由被告庚○○通
      知被告戊○○開門讓渠等進入行搶之基本事實，均為一致
      之陳述；縱渠等就所攜帶器械之種類、分贓之金額等供述
      未盡相符，惟此或係因記憶誤差，或係避重就輕之詞（詳
      如後述），並無礙於上開基本事實之真實性；且被告庚○○、戊○○及黃文雄前開自白，核與證人癸○○、壬○○
      、己○○、乙○○○、甲○○、丁○○○於原審審理時及
      丁○○○、辛○○、丙○○○於本院審理時分別證述3名
      蒙面歹徒持刀、槍或刀於97年7月7日進入台北縣永和市○○路298號3樓D室行搶等情相符（見原審卷(二)第61頁、第
      65頁、第68頁、第72頁、第75頁，本院卷第93頁、94頁、
      第98頁、第116頁）；又被告庚○○等人中有1人拿刀架在
      被害人甲○○脖子上乙情，亦據證人癸○○、甲○○於原
      審審理時及證人辛○○、丙○○○於本院審理時證述綦詳
      （見原審卷(二)第63頁、第75頁、第98頁，本院卷第98頁、
      第116頁背面），核與被告黃文雄於上開警詢時之供述相
      吻合；另被告庚○○等人有對被害人等搜身或翻找口袋一
      節，亦據證人癸○○、甲○○於原審審理時，及證人丁○○○於本院審理時證述甚詳（見原審卷(二)第62頁、第63頁
      、第75頁、第76頁，本院卷第95頁）；而被告戊○○當時
      曾以眼神示意被告庚○○等人取得被害人癸○○皮包之事
      實，亦據證人癸○○於原審審理時、證人辛○○於本院審
      理時結證無訛（見原審卷(二)第61頁，本院卷第99頁背面）
      ；再觀諸卷附被告庚○○所使用門號0000000000號行動電
      話與被告戊○○所使用之門號0000000000號行動電話通聯
      紀錄（見98年度偵字第10445號卷第103至106頁、第109
      頁、第110頁、第112頁），可見2人自97年7月7日凌晨2時
      30分起至4時45分止，頻繁通話、互傳簡訊，而被告庚○○所使用門號0000000000號行動電話基地台位置，自97年
      7月7日凌晨3時36分起，係循臺北縣三重市○○路、永和
      市○○路、中和市○○路、永和市○○路○段，直至凌晨4
      時20分抵達永和路永貞路334號之1、336號7樓即被害人辛○○上開租屋處附近。又戊○○士傑所使用之門號00
      00000000號行動電話自同日15時54分至22時14分，及被告
      庚○○所使用門號0000000000號行動電話自9時39分至23
      時05分之基地台位置，均在臺中市西屯區；核與被告庚○○、戊○○上開所述被告戊○○於賭博期間以電話通報賭
      場人數及賭資，被告庚○○再以電話通知被告戊○○開門
      讓被告庚○○等人進入，及渠等於案發後前往臺中市西屯
      區相會合等節均相契合。足徵被告等就被告庚○○叫被告
      戊○○前往上址賭博，並由被告戊○○通報賭場人數、賭
      資，再由被告庚○○通知被告戊○○開門讓渠等進入。而
      被告庚○○、黃文雄及「師仔」3人蒙面分持玩具手槍、
      西瓜刀等物進入行搶之自白，均與事實相符，堪以採信。
    (二)被告庚○○於原審理時固證稱：當天伊有打電話給戊○○
      ，他說他在玩牌，伊就1個人坐計程車去找他，但他不讓
      伊上樓，伊就跟朋友去唱歌。伊有打電話給戊○○問賭場
      大概有多少人，是因伊懷疑裏面有1個人是追債的對象，
      怕會引起爭吵，所以先問一下云云（見原審卷(一)第247至2
      49頁）；被告戊○○於原審審理時亦證稱：當天庚○○雖
      有打電話問伊在場人數及多少錢，也有來到現場樓下，並
      表示要上樓，但伊叫他來是要跟他借錢，伊告訴他樓上的
      人不會讓他上去，庚○○是1個人來，伊借不到錢就上樓
      跟裏面的人說要離開，伊一開門，歹徒就進來，伊看不出
      歹徒是誰云云（見原審卷(一)第243至246頁）；另被告黃文
      雄於原審理時復證稱：伊當天並未去找庚○○，亦未到現
      場。因伊欠庚○○錢，庚○○一直逼伊，伊就亂講庚○○
      也有去云云（見原審卷(一)第250至251頁）。但查，被告庚○○、戊○○及黃文雄上開所證，均與渠等前開出於任意
      性之白自不合。又被告庚○○、戊○○2人所述被告庚○○到場之原因有重大歧異，且無論係為追債或借款，均無
      法合理說明前開頻繁之通聯紀錄及被告庚○○何以要向被
      告戊○○詢問現場狀況，顯係臨訟編造。被告庚○○、戊○○及黃文雄所證，要屬為己卸責及迴護共同被告之詞，
      均不足為有利於他共同被告之認定。
    (三)被告庚○○於警詢時自白其係持玩具手槍，被告黃文雄、
      「師仔」分持西瓜刀；被告黃文雄於警詢時自白其係持鋁
      製棒球棍，被告庚○○係持玩具手槍，「師仔」係持西瓜
      刀；被告戊○○於警詢時供稱被告庚○○係持玩具手槍，
      被告黃文雄與「師仔」1人持刀1人持玩具手槍；是被告庚○○、「師仔」分係持玩具手槍、西瓜刀強盜甚明。又被
      告等就黃文雄係持西瓜刀、玩具手槍或鋁製棒球棍強盜一
      節所述固非一致，惟證人癸○○、甲○○於原審審理時、
      辛○○於本院審理時均證述歹徒係持2把刀、1把槍等語（
      見原審卷(二)第61頁、第75頁，本院卷第98頁），核與被告
      庚○○於警詢時自白之內容相吻合。被告戊○○於警詢時
      之自白應係記憶錯誤，而被告黃文雄於警詢時之自白則係
      刻意避重就輕之詞，均不可採。本件被告黃文雄係持西瓜
      刀行搶，堪以認定。又被告庚○○於警詢時自白渠等在台
      中旅館分贓，其分得6萬元及1條金飾，分給被告黃文雄6
      萬元，分給「師仔」6萬元及金飾，分給被告戊○○1條金
      飾（但被告戊○○未拿）；被告戊○○於偵查中自白被告
      庚○○於台中旅館說共搶了20萬元，1個人分5萬元，被告
      庚○○要給伊1條金項鍊，但伊未拿，亦未拿到5萬元；被
      告黃文雄於警詢時自白被告庚○○在路邊分贓，其分得5
      萬元，其他贓款都是被告庚○○拿走，不知道如何分配；
      是被告等人就分贓之地點、金額供述有明顯歧異。而本件
      參與強盜之共犯計4人，強盜所得現金逾30餘萬元，如平
      均分配予4人所得現金應不止5、6萬元。且被告戊○○冒
      險擔任內應，更不辭辛勞遠至台中分贓，焉有可能僅分得
      1條金項鍊，甚至拒絕收受。被告庚○○、戊○○及黃文
      雄上開所述，應非單純記憶錯誤，乃係刻意避重就輕、迴
      護被告戊○○之詞，要非實情。則本件關於分贓金額，除
      被告庚○○至少分得6萬元及1條金飾，被告黃文雄至少分
      得5萬元外，其餘贓款之分配諉難查得實情，惟被告等事
      後如何分配贓款，均無礙於被告等已成立之強盜犯行，亦
      不能因此即謂被告等其餘與事實相符之自白，亦不可採。
    (四)證人辛○○、癸○○、壬○○、乙○○○、丁○○○、甲○○遭強盜如附表所示編號1至6所示財物等情，分據證人
      等於警詢時、審理時證述綦詳（詳如附表備註欄）。又證
      人甲○○於警詢時供明其遭強盜現金約15,000元，惟於原
      審審理時卻改稱：錢包裏現金約2萬多元被拿走云云（見
      原審卷(二)第75頁），應係時隔久遠，於審理時誤記遭強盜
      之現金金額所致，應以其於警詢時陳述之約15,000元為可
      採。又證人己○○於警詢時業已供明其遭強盜現金約3千
      元，惟於原審審理時卻改口稱：朋友叫伊不要講在賭博，
      不要講那麼多錢，伊被搶20幾萬元，不只3千元云云（見
      原審卷(二)第70頁、第71頁）。然查，員警並未以賭博罪偵
      辦被害人等，且同為被害人辛○○亦供稱其損失現金24萬
      元，證人己○○於警詢時並無低報財物損失之必要，所述
      是否屬實，自值存疑，本諸罪疑唯輕原則，應認被害人己○○損失之現金僅約3千元。
    (五)證人壬○○於原審審理時證稱：伊有看到歹徒用腳踢戊○○1下云云（見原審卷(二)第65頁背面）；證人己○○於原
      審審理時證稱：伊有看到歹徒打戊○○，怎麼打伊不記得
      云云（見原審卷(二)第68頁）；證人丁○○○於本院審理時
      證稱：歹徒有把戊○○的手拉到後面等語（見本院卷第95
      頁）；證人辛○○於本院審理時證稱：有1個歹徒拿刀用
      手按戊○○背部，叫他不用動等語（見本院卷第95頁背面
      ）。惟當日強盜縱有對被告戊○○輕微施暴，亦應係被告
      庚○○等人為掩人耳目刻意所為，尚難執此即為有利於被
      告戊○○之認定。
    (六)本件歹徒係蒙面行搶，無法辨認面容，且被害人等於被告
      戊○○外出後至第二次開門期間均未外出，致被害人等未
      能明確指認被告庚○○、黃文雄等人為當日行搶之人，亦
      未能親見被告戊○○有為被告庚○○等人打開大門，然由
      被告等人之自白、通聯紀錄、被告戊○○之外出及其以眼
      神示意搜刮財物情，已足確認被告庚○○、黃文雄等人確
      為當日行搶之人，且被告戊○○係刻意為被告庚○○等人
      開門之事實，並非僅係被害人等之單純臆測。
    (七)按共同正犯間，非僅就其自己實施之行為負其責任，並在
      犯意聯絡之範圍內，對於他共同正犯所實施之行為，亦應
      共同負責；共同實施犯罪行為之人，在合同意思範圍以內
      ，各自分擔犯罪行為之一部，相互利用他人之行為，以達
      其犯罪之目的者，即應對於全部所發生之結果，共同負責
      ；即共同正犯，只須具有犯意聯絡及行為分擔，而不問犯
      罪動機起於何人，亦不問每一階段犯行，均應共同參加。
      本件由被告戊○○充當內應，通知現場狀況，並為被告庚○○等人開門，再由被告庚○○、黃文雄、「師仔」等人
      進入屋內下手行搶。被告戊○○雖未實際下手行搶，然其
      他共犯所為，既均在渠等合意強盜之範圍內，彼此利用其
      他共犯各別分工之行為，以遂其犯罪之目的，自無需親身
      參與每一階段之犯行，揆諸前揭說明，被告庚○○、戊○○、黃文雄及「師仔」4人應就其他共犯之犯行，同負全
      部之責。
    (八)被害人丙○○○遭強盜押住欲搜其身時，主動翻出裏面衣
      服給強盜看，告訴強盜沒有錢，且手機置於床上被棉被壓
      著未被發現，所以未遭強盜取走財物等情，業據證人丙○○○於本院審理時證述綦詳（見本院卷第116頁背面）。
      被告等人已著手強盜丙○○○之犯行，而未取得財物，強
      盜犯行僅屬未遂。
    (九)依中央氣象局編印之97年臺北地區日出日沒時刻表，97年
      7月7日之日出時間為上午5時10分許。而依前開通聯紀錄
      ，被告庚○○、黃文雄及「師仔」3人係於當日凌晨4時40
      分許，抵達辛○○租屋處樓下，其後戊○○、庚○○以電
      話、簡訊密集互相連繫，最後一次通聯係於凌晨4時45分
      由被告庚○○撥打電話予被告林土傑。是被告庚○○、黃
      文雄及「師仔」3人進入辛○○套房內之時間應係在同日
      凌晨4時45分以後。又被害人等就被告庚○○、黃文雄及
      「師仔」3人進入套房行搶之時間所述不一，基於罪疑唯
      輕原則，應認被告庚○○、黃文雄及「師仔」3人係於同
      日上午5時10分以後之某時（非夜間）始侵入辛○○套房
      內著手強盜。
    (十)綜上所述，被告庚○○、戊○○所辯均不足採。本件事證
      明確，被告庚○○、戊○○加重強盜犯行均堪認定，應依
      法論科。
  二核被告庚○○、戊○○所為，均係犯刑法第330條第1項、第
    2項、第321條第1項第3款、第4款之結夥3人以上、攜帶兇器
    強盜既遂、未遂（被害人丙○○○部分）罪。又被告等以一
    強盜行為，同時強盜被害人辛○○等人之財物，侵害數法益
    ，應依想像競合犯之規定，從一重論以結夥3人以上、攜帶
    兇器強盜既遂罪。被告庚○○、戊○○就上開強盜犯行，與
    黃文雄、「師仔」間有犯意聯絡及行為分擔，應論以共同正
    犯。又被告庚○○有事實欄所列犯罪前科及執行情形，有本
    院被告前案紀錄表在卷可稽，其受有期徒刑執行完畢，5年
    以內故意再犯本件有期徒刑以上之罪，應依刑法第47條第1
    項之規定，論以累犯，並加重其刑。又臺灣板橋地方法院檢
    察署檢察官以98年度偵字第12249號移送併辦部分，與本件
    起訴書所敘述之犯罪事實相同，為同一案件，附此敘明。
  三原審對被告等論罪科刑之判決，固非無見。惟查：(一)刑法強
    盜罪之行為態樣包含強暴與脅迫。所謂「強暴」，係謂直接
    或間接對於人之身體施以暴力，以壓制被害人之抗拒之狀態
    而言；「脅迫」則係指行為人以威嚇加之於被害人，使其精
    神上萌生恐懼之心理，以達到至使不能抗拒之程度。本件「
    師仔」持西瓜刀架住被害人甲○○頸部，並強行扯下被害人
    甲○○之金項鏈，被告庚○○等人並喝令被害人等立即交出
    身上財物，並動手搜身或翻看衣物口袋找尋財物，被告等所
    為即屬施強暴、脅迫行為（最高法院92年度台上字第4240號
    判決要旨參照）。原判決認被告等僅有脅迫行為，尚有未洽
    。(二)被害人等遭強盜之財物應如附表所示，原判決事實欄籠
    統記載被告等共計搶得現金30餘萬元、行動電話8支、金項
    鍊4條、金戒指2個、美金200元、健保卡8張、身分證4張、
    居留證3張、金融卡3張、駕照3張、行照1張等物，除數量有
    誤外，全未記載認定此部分事實之依據及理由，理由欠備。
    (三)被告等人強盜丙○○○部分，係屬未遂，原判決未予說明
    認定，亦有未合。被告庚○○、戊○○上訴意旨否認犯行雖
    無理由，惟原判決既有上述不當之處，仍應由本院予以撤銷
    改判。爰審酌被告等人均值青壯，竟不思循正途賺取財物，
    所為嚴重危害他人人身、財產安全及社會秩序，參與犯罪之
    程度，兼衡被告等犯罪之動機、目的、手段、智識程度、犯
    罪所生危害，及犯後態度等一切犯罪情狀，各量處如主文第
    2項、第3項所示之刑。未扣案之被告庚○○、黃文雄與「師
    仔」持有之玩具手槍1支、西瓜刀2把均非違禁物，亦無證據
    足證確屬共犯所有且尚存在，爰不予宣告沒收。
  四被告庚○○經合法傳喚，無正當理由不到庭，爰不待其陳述
    ，逕行判決。
據上論斷，應依刑事訴訟法第371條、第369條第1項前段、第364
條、第299條第1項前段，刑法第28條、第330條第1項、第47條第
1項、第55條，判決如主文。
本案經檢察官劉文水到庭執行職務。
中    華    民    國    99    年    6     月     17   日
                  刑事第七庭  審判長法  官  宋明蒼
                                    法  官  趙功恆
                                    法  官  楊智勝
以上正本證明與原本無異。
如不服本判決，應於收受送達後10日內向本院提出上訴書狀，其
未敘述上訴之理由者並得於提起上訴後10日內向本院補提理由書
（均須按他造當事人之人數附繕本）「切勿逕送上級法院」。
                                    書記官  林桂玉
中    華    民    國    99    年    6     月    21    日
附錄：本案論罪科刑法條全文
中華民國刑法第330條（加重強盜罪）
犯強盜罪而有第321條第1項各款情形之一者，處7 年以上有期徒
刑。
前項之未遂犯罰之。
附表：
┌──┬────────┬───────────────┬───────┐
│編號│    被害人      │          被搶財物            │    備   註   │
├──┼────────┼───────────────┼───────┤
│ 1  │辛○○（DUONG TH│新台幣24萬元、金項鍊1條、行動 │本院卷第100頁 │
│    │I NHI）         │電話1支（含SIM卡、門號00000000│背面          │
│    │                │31）、身分證1枚、健保卡1張、金│              │
│    │                │融卡2張。                     │              │
├──┼────────┼───────────────┼───────┤
│ 2  │癸○○          │黃色手提包1個，內有新台幣約2萬│97年度他字第46│
│    │                │多元、NOKIA6500型黑色行動電話1│62號卷第14頁  │
│    │                │支（含SIM卡、門號0000000000） │              │
│    │                │、三星粉紅色行動電話1支（含SIM│              │
│    │                │卡、門號0000000000）、身分證1 │              │
│    │                │枚、健保卡1張，及金項鍊1條。  │              │
├──┼────────┼───────────────┼───────┤
│ 3  │壬○○          │金戒子2枚、金項鍊1條、新台幣1 │原審卷(二)第66頁│
│    │                │萬元、行動電話2支、身分證1枚、│背面          │
│    │                │健保卡3張。                   │              │
├──┼────────┼───────────────┼───────┤
│ 4  │乙○○○（NGUYEN│紅色手提包1個，內有新台幣5萬元│97年度他字第46│
│    │ THI NGOC QUI） │；黑色小皮包1個，內有新台幣3千│62號卷第55頁、│
│    │                │元、其本人台灣居留證1張、健保 │第56頁        │
│    │                │卡1張、駕照1張、車牌號碼SD3-68│              │
│    │                │1號機車行照1張、MOTOLORY暗紅色│              │
│    │                │行動電話1支（含SIM卡、門號0952│              │
│    │                │108588）。                    │              │
├──┼────────┼───────────────┼───────┤
│ 5  │丁○○○（NGUYEN│健保卡2張、台灣居留證1張、新台│本院卷第96頁背│
│    │HUY THUY TINE） │幣800元左右、美金200元、SONYER│面            │
│    │                │ICT650灰色行動電話1支（含SIM卡│              │
│    │                │、門號0000000000）。          │              │
├──┼────────┼───────────────┼───────┤
│ 6  │甲○○          │金項鍊1條、（約新台幣5萬5千元 │97年度他字第46│
│    │                │）、現金約新台幣1萬5千元、NOKI│62號卷第58頁  │
│    │                │A黑色行動電話1支、身分證1枚、 │              │
│    │                │健保卡1張、合作金庫提款卡1張。│              │
├──┼────────┼───────────────┼───────┤
│ 7  │己○○（TRUONG H│駕照2張、健保卡、金融卡1張、台│97年度他字第46│
│    │ONG NGHI）      │灣居留證1張、現金約新台幣3千元│62號卷第30頁  │
│    │                │。                            │              │
└──┴────────┴───────────────┴───────┘

司法院資訊處製作；財團法人民間司法改革基金會備份。
